【裁判字號】    97,訴,1044
【裁判日期】    970530
【裁判案由】    違反毒品危害防制條例
【裁判全文】
臺灣彰化地方法院刑事判決              97年度訴字第1044號
公  訴  人  臺灣彰化地方法院檢察署檢察官
被      告  甲○○
上列被告因違反毒品危害防制條例案件，經檢察官提起公訴（97
年度毒偵字第853 號、第1013號），本院以簡式審判程序判決如
下：
    主    文
甲○○施用第一級毒品，累犯，處有期徒刑捌月，扣案之第一級
毒品海洛因壹包（淨重零點零陸公克，空包裝重零點貳捌公克）
，沒收銷燬之；又施用第一級毒品，累犯，處有期徒刑柒月，扣
案之第一級毒品海洛因壹包（淨重零點零捌公克，空包裝重零點
貳玖公克），沒收銷燬之。應執行有期徒刑壹年貳月，扣案之第
一級毒品海洛因貳包（合計淨重零點壹肆公克，空包裝總重零點
伍柒公克），均沒收銷燬之。
    事    實
一、甲○○前因竊盜案件，經臺灣板橋地方法院於民國（下同）
    94年4 月29日，以93年度易字第1105號判決分別判處有期徒
    刑6 月、6 月，應執行有期徒刑9 月，緩刑3 年確定（嗣經
    撤銷緩刑確定）；又因竊盜案件，經本院於94年4 月18日，
    以94年度易字第138 號判決判處有期徒刑4 月確定；再因施
    用第一、二級毒品案件，經本院於95年2 月6 日，以94年度
    訴字第1766號判決分別判處有期徒刑9 月、4 月，應執行有
    期徒刑1 年確定，上開罪刑經其入監接續執行，已於96 年5
    月22日假釋付保護管束出監，並因中華民國96年罪犯減刑條
    例施行，經本院於97年1 月16日，以96年度聲減字第4056號
    裁定分別減刑、免予執行（因減刑前已執行完畢）確定。另
    因施用毒品案件，經本院以94年度毒聲字第75號裁定送觀察
    、勒戒後，認無繼續施用毒品傾向，已於94年7 月14日執行
    完畢釋放，由臺灣彰化地方法院檢察署檢察官以94年度毒偵
    緝字第147 號為不起訴處分確定。詎猶不知悛悔：
（一）復基於施用第一級毒品海洛因之犯意，於97年2 月15日晚
      上10時許，在彰化縣伸港鄉○○路100 甲重劃區○道路旁
      ，以將海洛因摻水置入針筒內、注射血管之方式，施用第
      一級毒品海洛因1 次。嗣於97年2 月16日上午9 時許，為
      警在其位於彰化縣伸港鄉○○村○○路○ 段349 號之住處
      搜索而查獲，扣得第一級毒品海洛因1 包（淨重0.06公克
      ，空包裝重0.28公克），並經警採尿送驗後，結果呈海洛
      因代謝物嗎啡陽性反應。
（二）另基於施用第一級毒品海洛因之犯意，於97年2 月27日下
      午3 時許，在彰化縣伸港鄉○○路100 甲重劃區○道路旁
      ，以將海洛因摻水置入針筒內、注射血管之方式，施用第
      一級毒品海洛因1 次。嗣於97年2 月28日下午3 時30分許
      ，為警在彰化縣伸港鄉○○村○○路○ 段351 號前盤查，
      其於有偵查犯罪職權之機關或個人發覺其犯罪前，自動交
      付第一級毒品海洛因1 包（淨重0.08公克，空包裝重0.29
      公克）予員警，向員警坦承有施用第一級毒品海洛因之犯
      行而自首，且主動接受裁判，而經警採尿送驗後，結果呈
      海洛因代謝物嗎啡陽性反應。
二、案經彰化縣警察局和美分局報請臺灣彰化地方法院檢察署檢
    察官偵查起訴。
    理    由
一、除被告所犯為死刑、無期徒刑、最輕本刑為3 年以上有期徒
    刑之罪或高等法院管轄第一審案件者外，於前條第1 項程序
    進行中，被告先就被訴事實為有罪之陳述時，審判長得告知
    被告簡式審判程序之旨，並聽取當事人、代理人、辯護人及
    輔佐人之意見後，裁定進行簡式審判程序，刑事訴訟法第27
    3 條之1 第1 項、第284 條之1 分別定有明文。本件被告甲
    ○○所涉係死刑、無期徒刑、最輕本刑為3 年以上有期徒刑
    之罪或高等法院管轄第一審案件以外之罪，並於本院行準備
    程序時就被訴事實為有罪之陳述，本院合議庭依前揭規定，
    經評議結果，裁定改由受命法官獨任行簡式審判程序，合先
    敘明。
二、上開事實，業據被告甲○○於警詢、偵訊、本院準備程序及
    審理時坦承不諱（見彰化縣警察局和美分局和警分偵字第09
    70003534號卷第1 、2頁，和警分偵字第0970002810號卷第1
    、2 頁，臺灣彰化地方法院檢察署97年度毒偵字第853 號卷
    第4 、5 頁，97年度毒偵字第1013號卷第4 、5 頁，本院97
    年度訴字第1044號卷第42、48-50頁），且查：
（一）被告尿液經以氣相層析質譜儀（即ＧＣ／ＭＳ）方法檢驗
      結果，確均呈第一級毒品海洛因於人體代謝後之嗎啡陽性
      反應，有詮昕科技股份有限公司97年3 月4 日第00000000
      號、97年3 月17日第00000000號濫用藥物尿液檢驗報告各
      1 紙、彰化縣警察局和美分局委託檢驗尿液代號與真實姓
      名對照認證單2 紙附卷足證（見彰化縣警察局和美分局和
      警分偵字第0970003534號卷第8 頁，和警分偵字第097000
      2810號卷第13頁，臺灣彰化地方法院檢察署97年度毒偵字
      第853 號卷第12頁，97年度毒偵字第1013號卷第9 頁），
      此外，並有法務部調查局濫用藥物實驗室鑑定書2 紙附卷
      可稽（見臺灣彰化地方法院檢察署97年度毒偵字第853 號
      卷第10頁，本院97年度訴字第1044號卷第18頁），及海洛
      因2 包（合計淨重0.14公克，空包裝總重0.57公克）扣案
      可佐（見臺灣彰化地方法院檢察署97年度毒偵字第853 號
      卷第8 頁，97年度毒偵字第1013號卷第8 頁），是認被告
      自白核與事實相符。
（二）依鑑識實務，按海洛因施用入人體後水解還原成嗎啡，再
      循嗎啡之代謝方式排出體外，且吸食或施打煙毒者，經人
      體代謝作用於8 小時內，即有30％之量排出，24小時之後
      ，續有約剩餘量之90％再排出，72小時之後仍有剩餘微量
      排出，吸食或施打者個人體質不同，其排出時間亦會有差
      異。是依上開說明，佐以被告前揭尿液檢驗報告，被告自
      白於前揭時間施用第一級毒品海洛因2 次等語，足認被告
      自白核與事實相符，堪可採為論罪科刑之依據。
（三）被告前因毒品案件，經本院以94年度毒聲字第75號裁定送
      觀察、勒戒後，認無繼續施用毒品傾向，已於94年7 月14
      日執行完畢釋放，由臺灣彰化地方法院檢察署檢察官以94
      年度毒偵緝字第147 號為不起訴處分確定，此有臺灣高等
      法院被告前案紀錄表及臺灣彰化地方法院檢察署刑案資料
      查註紀錄表各1 份在卷可考。其乃於觀察、勒戒執行完畢
      後5 年內，再犯本件施用第一級毒品2 次之犯行，依毒品
      危害防制條例第23條第2 項之規定，即應依法追訴、審判
      。
三、核被告甲○○如事實欄一（一）（二）所為，分別係犯毒品
    危害防制條例第10條第1 項之施用第一級毒品罪。其施用第
    一級毒品而持有之低度行為，各為施用第一級毒品之高度行
    為所吸收，均不另論罪。被告所犯上開2 罪間，犯意各別，
    行為殊異，應分論併罰。又被告前因竊盜案件，經臺灣板橋
    地方法院於94年4 月29日，以93年度易字第1105號判決分別
    判處有期徒刑6 月、6 月，應執行有期徒刑9 月，緩刑3 年
    確定（嗣經撤銷緩刑確定）；又因竊盜案件，經本院於94年
    4 月18日，以94年度易字第138 號判決判處有期徒刑4 月確
    定；再因施用第一、二級毒品案件，經本院於95年2 月6 日
    ，以94年度訴字第1766號判決分別判處有期徒刑9 月、4 月
    ，應執行有期徒刑1 年確定，上開罪刑經其入監接續執行，
    已於96年5 月22日假釋付保護管束出監，並因中華民國96年
    罪犯減刑條例施行，經本院於97年1 月16日，以96年度聲減
    字第4056號裁定分別減刑、免予執行（因減刑前已執行完畢
    ）確定，有臺灣高等法院被告前案紀錄表及臺灣彰化地方法
    院檢察署刑案資料查註紀錄表各1 份在卷可憑，是其於受有
    期徒刑執行完畢後，5 年以內故意再犯本件有期徒刑以上之
    2 罪，均為累犯，應各依刑法第47條第1 項規定，加重其刑
    。另按刑法第62條所謂「發覺」，固非以有偵查犯罪職權之
    機關或人員確知其人犯罪無誤為必要，而於對其發生嫌疑時
    ，即得謂為已發覺；但此項對犯人之嫌疑，仍須有確切之根
    據得為合理之可疑者，始足當之，若單純主觀上之懷疑，要
    不得謂已發生嫌疑（最高法院72年臺上字第641 號判例意旨
    參照）。本件被告所犯如事實欄一（二）所載施用第一級毒
    品海洛因之犯行，係因於97年2 月28日下午3 時30分許，為
    警在彰化縣伸港鄉○○村○○路○ 段351 號前盤查，其於有
    偵查犯罪職權之機關或個人發覺其犯罪前，自動交付第一級
    毒品海洛因1 包（淨重0.08公克，空包裝重0.29公克）予員
    警，向員警坦承有施用第一級毒品海洛因之犯行而自首，且
    主動接受裁判，據被告於警詢、本院審理中陳稱明確（見彰
    化縣警察局和美分局和警分偵字第0970003534號卷第1 頁，
    本院97年度訴字第1044號卷第49頁），足徵被告確係在警員
    未發現有確切之根據得為合理之懷疑前，即主動供述其為本
    件如事實欄一（二）所載施用第一級毒品海洛因之犯行，被
    告係對於未發覺之罪自首而接受裁判，爰依自首之規定，就
    其所犯如事實欄一（二）所載之犯行減輕其刑，並依法先加
    後減之。爰審酌被告之素行、動機、目的、手段，及施用之
    次數、所生之危害，與犯後自始坦承犯行之態度等一切情狀
    ，分別量處如主文所示之刑，並定其應執行刑。本件被告犯
    罪之時間均係在96年4 月24日以後，並不符合中華民國96年
    罪犯減刑條例所定之減刑要件，均尚無依該條例規定予以減
    刑之餘地。扣案之白色粉末2 包（合計淨重0.14公克，空包
    裝總重0.57公克），經法務部調查局以化學呈色法、氣相層
    析質譜儀分析法檢驗，均含海洛因成分，有該局97年3 月15
    日調科壹字第09723014870 號、97年4 月24日調科壹字第09
    723020670 號鑑定書各1 紙在卷可查（見臺灣彰化地方法院
    檢察署97年度毒偵字第853 號卷第10頁，本院97年度訴字第
    1044號卷第18頁），均屬第一級毒品，應不問屬於犯人與否
    ，依毒品危害防制條例第18條第1 項前段規定，均沒收銷燬
    。
據上論斷，應依刑事訴訟法第273 條之1第1項、第299條第1項前
段，毒品危害防制條例第10條第1 項、第18條第1 項前段，刑法
第11條、第47條第1 項、第62條前段、第51條第5 款，判決如主
文。
本案經檢察官莊佳瑋到庭執行職務。
中    華    民    國    97    年    5     月    30    日
                          刑事第三庭  法  官  林秉暉
以上正本證明與原本無異。
如不服本判決，應於判決送達後10日內，向本院提出上訴書狀，
上訴書狀應「敘述具體上訴理由」，並按他造當事人之人數附繕
本。「切勿逕送上級法院」。
中    華    民    國    97    年    5     月    30    日
                                      書記官  梁高賓
附錄論罪科刑法條：
毒品危害防制條例第10條第1項
施用第一級毒品者，處6月以上5年以下有期徒刑。


司法院資訊處製作；財團法人民間司法改革基金會備份。
